臺灣高等法院民事判決                  100年度上字第887號
    上  訴  人  王潔蒂
上訴人因與被上訴人李先生（林先生）間請求租約公證等事件，
對於中華民國100 年7 月22 日臺灣臺北地方法院100年度訴字第
2981號第一審判決提起上訴，本院未經言詞辯論，判決如下：
    主  文
原判決廢棄，發回臺灣臺北地方法院。
    理  由
一、上訴人於原審主張：被上訴人承租伊母親所有房屋，惟係向
    二房東簽立租約自行搬入，並未繳納租金，已積欠二個月以
    上，伊已於民國100年6月22日發簡訊要求重新訂立契約，被
    上訴人置之不理，因伊母親精神異常，有禁治產問題，刻正
    聲請監護宣告，為免遇詐騙集團，故要求被上訴人辦理租賃
    契約之公證手續及提出房租按時繳納之證明等情。原審不經
    言詞辯論即以判決駁回上訴人之訴，係以：上訴人並非被上
    訴人承租房屋之所有權人，亦無代理該屋所有權人提起訴訟
    之合法權限，逕以自己名義提起本件訴訟，當事人不適格，
    為其判決基礎。
二、按當事人書狀，應記載當事人姓名及住所或居所，書狀不合
    程式或有其他欠缺者，審判長期間命其補正，為民事訴訟法
    第116條第1項第1款及第121條所明定。又第一審之訴訟程序
    有重大之瑕疵者，第二審法院得廢棄原判決，而將該事件發
    回原法院，但以因維持審級制度認為必要時為限；前開判決
    ，得不經言詞辯論為之，同法第451 條第1項、第453條亦有
    明文。
三、查上訴人於原審提出之起訴狀，被上訴人部分僅記載：「李
    先生（林先生）」（原審卷第4 頁），並未載明被上訴人之
    姓名，法院無從特定本件訴訟之審判對象，其起訴狀不符前
    開民事訴訟法第116條第1 項第1款規定，顯不合程式，且並
    無不可補正之情形，審判長應依職權命上訴人補正，原審未
    命上訴人補正被上訴人姓名缺漏之程序瑕疵，即於實體審認
    上訴人係當事人不適格逕行駁回上訴人之訴，依上開規定，
    自屬於法不合，並侵害上訴人之審級利益。原判決之訴訟程
    序存有重大之瑕疵，且有維持審級制度之必要，對造當事人
    並未具體特定，自無可能兩造同意由第二審法院就本事件自
    為實體裁判。上訴意旨雖未指摘及此，惟有將本件發回原審
    法院更為妥適處理之必要，爰不經言詞辯論將原判決廢棄，
    發回原法院重行審理，以符法制。
四、本件起訴狀已表明本件係上訴人之母王潘素雲所有房屋出租
    事宜之爭訟，則本件起訴是否有由王潘素雲為原告主張權利
    之真意，原審應依民事訴訟法第199 條規定盡其闡明本件主
    張權利者究為何人之義務；又若起訴不合程式，應依民事訴
    訟法第249 條第1 款至第6 款裁定駁回，案經發回宜一併注
    意及之。
五、據上論結：本件上訴為有理由，依民事訴訟法第451條第1項
    、第453條，判決如主文。
中    華    民    國   100    年    8     月    23    日
                  民事第一庭
                      審判長法  官 張耀彩
                            法  官 盧彥如
                            法  官 林金吾
正本係照原本作成。
如不服本判決，應於收受送達後20日內向本院提出上訴書狀，其
未表明上訴理由者，應於提出上訴後20日內向本院補提理由書狀
（均須按他造當事人之人數附繕本）上訴時應提出委任律師或具
有律師資格之人之委任狀；委任有律師資格者，另應附具律師資
格證書及釋明委任人與受任人有民事訴訟法第466 條之1 第1 項
但書或第2 項（詳附註）所定關係之釋明文書影本。如委任律師
提起上訴者，應一併繳納上訴審裁判費。
中    華    民    國   100    年    8     月    24    日
                            書記官 張永中
附註：
民事訴訟法第466條之1（第1項、第2項）：
對於第二審判決上訴，上訴人應委任律師為訴訟代理人。但上訴
人或其他法定代理人具有律師資格者，不在此限。
上訴人之配偶、三親等內之血親、二親等內之姻親，或上訴人為
法人、中央或地方機關時，其所屬專任人員具有律師資格並經法
院認為適當者，亦得為第三審訴訟代理人。